【裁判字號】    97,消債更,304
【裁判日期】    971006
【裁判案由】    更生事件
【裁判全文】
臺灣板橋地方法院民事裁定           97年度消債更字第304號
聲  請  人  甲○○
代  理  人  劉師婷律師
上列聲請人依消費者債務清理條例聲請更生事件，本院裁定如下
：
    主      文
債務人甲○○自中華民國九十七年十月六日下午四時起開始更生
程序。
    理      由
一、本件聲請人依消費者債務清理條例聲請更生，其陳述略以：
    聲請人所負之債務總額新臺幣（下同）1,057,379 元，別無
    其他財產，於消費者債務清理條例施行前曾依照中華民國銀
    行公會會員辦理消費金融案件無擔保債務協商機制與最大債
    權機構台新國際商業銀行成立協商，協商時確定之債務金額
    為1,480,840 元，因營業所在地邊之市場遷移重建工程進行
    ，導致人潮稀少，營收大減，加上健康狀況欠佳，於消費者
    債務清理條例施行後於97年05月14日向最大債權銀行台新銀
    行申請前置協商，經台新銀行於97年05月16日退回前置協商
    申請；聲請人所經營之玩具攤位於士林市場旁，因民國95年
    12月8 日開始進行士林市場改建工程，營業場所兩側皆有大
    型工程車出入，常於晚上10點才停，導致人潮稀少，營業收
    入由每月約28,000元遽減為約16,000元，加上聲請人年逾60
    歲，健康狀況不佳，於88年12月、89年1 月作過2 次心導管
    手術，目前罹患高血壓，持續門診服藥中，聲請人之長子任
    職於亞歷山大健康休閒中心，從事業務工作，於96年公司經
    營不善倒閉即失業在家，未能再給與聲請人金錢上幫助，且
    聲請人之長女於97年出嫁後亦未能再給與聲請人任何金錢，
    導致聲請人無法繼續再與銀行協商之還款數額，而有不可歸
    責於己致履行顯有重大困難之情形，為此聲請裁定准予更生
    等語。
二、經查：
（一）聲請人於提出本件更生之聲請前，曾於95年9 月10日依金
      融主管機關協調成立之中華民國銀行公會會員辦理消費金
      融案件無擔保債務協商機制，與最大債權機構台新國際商
      業銀行達成協商，此有聲請人所提出之協議書影本在卷可
      稽（見本院卷第17頁），則本件聲請人所提本件更生之聲
      請，自須符合消費者債務清理條例第151 條第1 項、第5
      項、第6 項規定之「不可歸責於己之事由致履行顯有重大
      困難」要件，其聲請方屬適法。
（二）聲請人主張其因營業收入遽減而有不可歸責於自己之事由
      而不能繼續履行前述與銀行所達成之協商內容等情。經本
      院通知聲請人所陳報之已知債權人表示意見結果，各債權
      金融機構分別以債務人自95年12月士林市場改建工程造成
      收入遽減後仍能繼續履約長達1 年半，顯見債務人有短報
      收入之情事，卻於消費者債務清理條例施行前毀諾，恐有
      投機之疑，且於債務人毀諾後，經債權人與債務人接洽協
      商事宜，其僅數言敷衍要參加更生而拒絕交涉，顯見其無
      還款意願，另債務人名下登記有房屋一處位於臺北市○○
      區○○街431 巷18號，位處精華地段，有調查使用現況及
      實際價值必要；且銀行公會日前已通知各銀行就協商毀諾
      事件提出一致性個別協商之方案，可依一致性個別協商之
      方案向最大債權銀行申請還款方案；前述協商成立之債務
      清償方案期數及利率，經債務人同意並簽署後生效，此係
      經當事人行使程序選擇權所為之債務清理契約，債務人應
      受該協議所拘束；故以債務人所提出更生之聲請，不符消
      費者債務清理條例第151 條規定，請依同條例第8 條規定
      予以駁回各等語。
（三）本件聲請人提出其財產及收支狀況說明書，臚列其支出之
      項目及金額，惟其所述之營業處所附近之士林市場改建工
      程乃係於其與最大債權銀行成立協商後始發生之事實，聲
      請人主張其有不可歸責於己之事由而不能繼續履行前已與
      最大債權銀行成立之協商條件一節，尚屬可採，其聲請應
      可認為已符消費者債務清理條例第151 條第5 項、第6 項
      之規定。
三、按法院開始更生程序之裁定，應載明其年、月、日、時，並
    即時發生效力，消費者債務清理條例第45條第1 項定有明文
    。本件聲請人既不能清償其債務，其不能繼續履行協商內容
    ，而此事由非債務人主觀惡意不履行協議，實係客觀上確有
    不可歸責於債務人之事由，又其無擔保或無優先權之債務總
    額未逾1,200 萬元，復未經法院裁定開始清算程序或宣告破
    產，並據聲請人財產及收入狀況說明書、綜合所得稅各類所
    得資料清單、財產稅總歸戶財產查詢清單、照片、銷貨憑單
    、電費收據、水費收據、診斷證明書、醫療費用收據、債權
    人清冊、協議書、前置協商退件通知函、財團法人金融聯合
    徵信中心當事人綜合信用報告等影本為證。此外，本件又查
    無債務人有消費者債務清理條例第6 條第3 項、第8 條或第
    46條各款所定駁回更生聲請之事由存在，則債務人聲請更生
    ，應予准許，爰裁定如主文。
中    華    民    國    97    年    10    月    6     日
                  民事第一庭  法  官  許瑞東
上為正本係照原本作成
本件不得抗告
本裁定已於中華民國97年10月6日下午4時公告。
中    華    民    國    97    年    10    月    6     日
                              書記官  賴玉芬


司法院資訊處製作；財團法人民間司法改革基金會備份。
